臺灣嘉義地方法院民事判決
                              109年度簡上附民移簡字第5號
原      告  吳月流  

被      告  林珈萱  

上列當事人間因被告傷害案件，原告提起請求損害賠償之刑事附
帶民事訴訟，經本院刑事庭裁定移送前來（109年度簡上附民字
第9號），本院於民國110年1月20日言詞辯論終結，判決如下：
    主      文
被告應給付原告新臺幣40,000元。
原告其餘之訴駁回。 
    事實及理由
甲、程序方面
壹、按言詞辯論期日，當事人之一造不到場者，得依到場當事人
    之聲請，由其一造辯論而為判決，民事訴訟法第385條第1項
    前段定有明文。
貳、查被告經合法通知，而未於言詞辯論期日到場，有本院言詞
     辯論筆錄、報到單、送達證書與戶籍謄本等在卷可證；且
    核無民事訴訟法第386條各款所列情形，爰依原告之聲請，
    由其一造辯論而為判決。 
乙、實體方面　　
壹、原告主張：
一、被告於民國107年12月11日16時52分許，騎乘機車行經原告
    與訴外人蔡錫陽即原告之配偶位於嘉義縣○○市○○里○○00○0號
    住處前，被告因遭蔡錫陽飼養之黑犬吠叫致受驚嚇
　　，遂下車持物品朝黑犬丟擲，蔡錫陽聞聲而出，被告並隨手
    拿木板上前與蔡錫陽理論，適原告騎機車返家，亦與被告發
    生口角，被告竟基於傷害故意持木板攻擊原告之頭部，原告
    以手上鋤頭阻擋，被告即出手爭搶鋤頭，因重心不穩摔倒在
    地，起身後再次爭奪鋤頭，蔡錫陽旋出手搶下鋤頭，被告與
    原告互相拉扯後雙雙倒地，2人並於起身後再持安全帽互毆
    且互相拉扯後再倒地，致原告受有頭部鈍傷、右手手指擦傷
    等傷害。本件被告嗣因前開行為經判處傷害罪，本件原告與
    臺灣嘉義地方檢察署檢察官不服刑事判決提起上訴後，復經
    駁回上訴確定。爰依民法第184條第1項前段、後段、第2項
    所規定侵權行為損害賠償請求權，請求被告賠償；並請就前
    開數訴訟標的擇一為有利原告之判決。
二、原告為49年1月25日生、國小畢業、務農，爰請求被告給付
    非財產上損害賠償新臺幣（下同）10萬元。
三、並聲明：（一）被告應給付原告10萬元。（二）訴訟費用由
    被告負擔。
貳、被告則未於言詞辯論期日到場，亦未提出書狀作任何聲明或
    陳述。
參、得心證之理由
一、按因故意或過失，不法侵害他人之權利者，負損害賠償責任
    ；故意以背於善良風俗之方法，加損害於他人者亦同。違反
    保護他人之法律，致生損害於他人者，負賠償責任；但能證
    明其行為無過失者，不在此限，民法第184條定有明文。而
    刑法第277條第1項所規定之傷害罪，則屬前開所稱保護他人
    之法律。次按民事訴訟法第280條第3項規定，當事人對於他
    造主張之事實，已於相當時期受合法之通知，而於言詞辯論
    期日不到場，亦未提出準備書狀爭執者，準用第1項之規定
　　，亦即視同自認他造主張之事實。查：
（一）被告既於相當時期經合法通知，而未於言詞辯論期日到場
      ，亦未提出書狀作何聲明或陳述以為爭執，則依前開說明
      ，自應視同自認本件原告所主張之前開事實。況原告所主
      張之前開事實，復經本院調取本院109年度朴簡字第17號
      、109年度簡上字第45號刑事卷證核閱無誤，自堪信為真
      實。
（二）則被告違反保護他人之法律即刑法第277條第1項所規定之
      傷害罪，致生損害於原告之身體健康，自應依前開規定負
      損害賠償責任；且被告迄未舉證證明其行為無故意或過失
　　　，則被告自應依前開民法第184條第2項規定賠償原告因此
      所生之損害，應可認定。
（三）又原告以單一之聲明，主張二以上訴訟標的，而請求法院
      擇一訴訟標的為其勝訴之判決者，乃所謂選擇訴之合併，
      原告依其中之一訴訟標的可獲全部受勝訴判決時，法院固
      得僅依該項訴訟標的而為判決，對於其他訴訟標的無庸審
      酌；惟如各訴訟標的對於原告判決之結果不同，法院自應
      擇對原告最為有利之訴訟標的而為裁判（最高法院94年度
       台上字第2311號裁判要旨同此見解）。而本件原告係依
      民法第184條第1項前段、後段與同條第2項所規定之侵權
      行
      為損害賠償請求權等3個不同之訴訟標的，請求被告賠償
      ，並請求本院就前開數訴訟標的擇一為有利原告之判決；
      至依前開各訴訟標的對原告判決之結果或無不同，然依民
      法第184條第2項規定，加害人須證明其行為無過失始得免
      責而言，民法第184條第2項所規定侵權行為損害賠償請求
      權乃對原告最為有利之訴訟標的，是依前開說明，本院自
      應選擇對原告最有利之民法第184條第2項所規定侵權行為
      損害賠償請求權而為裁判，且對其他訴訟標的自無庸再予
      審酌。
二、另按負損害賠償責任，除法律另有規定或契約另有訂定外，
    應回復他方損害發生前之原狀；損害賠償，除法律另有規定
    或契約另有訂定外，應以填補債權人所受損害及所失利益為
    限，民法第213條第1項、第216條第1項分別定有明文。而民
    法第192條至第196條之規定，即為民法第213條第1項所稱之
    法律另有規定。又按不法侵害他人之身體、健康、名譽、自
    由、信用、隱私、貞操，或不法侵害其他人格法益而情節重
    大者，被害人雖非財產上之損害，亦得請求賠償相當之金額
    ，民法第195條第1項前段著有規定。再按慰藉金之賠償須以
    人格權遭遇侵害，使精神上受有痛苦為必要，其核給之標準
    固與財產上損害之計算不同，然非不可斟酌雙方身分資力與
    加害程度，及其他各種情形核定相當之數額。查：
（一）原告因受前開侵權行為所受痛苦之情節非重、期間非長，
      有前開刑事判決附於前揭刑事卷可憑。與原告所主張其為
      49年1月25日生、國小畢業、務農等事實，被告既於相當
      時期經合法通知，而未於言詞辯論期日到場，亦未提出書
      狀作何聲明或陳述以為爭執，應視同自認原告所主張之前
      開事實；而被告則為50年1月17日生，國中畢業等事實，
      亦經本院調取前開刑事卷核閱無誤，自均堪信為真正。又
      原告名下有土地1筆，財產總額為2,338,200元，無108年
      度所得給付總額資料；被告名下則有投資1筆，財產總額
      為2,570元，108年度所得給付總額為191,435元，有稅務
      電子閘門財產所得調件明細表在卷可證（見本院卷第31至
      34頁），亦堪信為真實。
（三）則本院審酌原告因受前開傷害所受痛苦之程度與期間，及
      兩造前開社會身分、地位、教育程度、財產經濟狀況、工
      作與收入等事實，因認原告得請求被告賠償非財產上之損
      害4萬元；至超過部分之其餘請求，則屬無據。
三、綜上所述，原告依前開民法第184條第2項所規定侵權行為損
    害賠償請求權，請求被告給付40,000元，為有理由，應予准
    許；逾此部分之其餘請求，則為無理由，應予駁回。
四、本件原告提起本件刑事附帶民事訴訟，經本院刑事庭依刑事
    訴訟法第504條第1項移送前來，依同條第2項規定免納裁判
    費，且訴訟中別無其他訴訟費用之發生，故本院自毋庸為訴
    訟費用裁判之諭知；且本件不得上訴，故亦無依職權宣告假
    執行之必要，均附此敘明。
五、本件事證已臻明確，兩造所為之其他主張，陳述並所提之證
    據，經審酌後，認均與本件之結論無礙，不再一一論述，併
    予敘明。 
中　　華　　民　　國　  110　　年　　2　　月　　3 　　日
                  民事第二庭  審判長法  官  林中如
                                    法  官  呂仲玉
                                    法  官  陳卿和
以上正本係照原本作成。
本件不得上訴。 
中　　華　　民　　國　  110　　年　　2　　月　　3 　　日
                                    書記官　柯凱騰